臺灣高等法院臺中分院刑事判決
110年度金上訴字第1627號
上  訴  人  臺灣臺中地方檢察署檢察官
上  訴  人  
即  被  告  陳崇祐



選任辯護人  林恆碩律師
上列上訴人因被告加重詐欺等案件，不服臺灣臺中地方法院109
年度金訴字第35號中華民國110年2月24日第一審判決（起訴案號
：臺灣臺中地方檢察署107年度偵字第29563號、108 年度偵字第
23577 號），提起上訴，本院判決如下：
    主  文
原判決關於詐欺取財未遂罪部分撤銷。
陳崇祐犯詐欺取財罪，處有期徒刑壹年捌月；扣案如附表所示之
物均沒收。未扣案之人民幣肆拾肆萬玖仟捌佰玖拾肆元沒收，於
全部或一部不能沒收或不宜執行沒收時，追徵其價額。
其他上訴駁回。
    事  實
一、陳崇祐（原名陳世凱）明知其友人陳俊維於民國107 年間在
    臺中市○○區○○路0 段000 巷00號設立詐欺機房，該機房之詐
    欺模式係自網路上搜尋下載若干男藝人照片，再以該等照片
    虛構「王子默」、「林司豪」等男子身分後建立若干大陸地
    區探探軟件、微信等交友或通訊軟體帳號，透過網際網路結
    識大陸地區女子作為實行詐欺之對象，進而與對方聊天、交
    往並騙取信任後，佯稱有投資計畫，請求協助投資云云，欲
    致對方陷於錯誤而依指示交付財物（陳俊維等人所涉部分先
    後經本院以108 年度上訴字第1610號、109 年度上更一字第
    306 號等另案判決判處罪刑，尚未確定），竟利用其於107 
    年農曆過年後某日至陳俊維上址機房拜訪之機會，向陳俊維
    借看工作機而取得上址詐欺機房所使用之「林司豪」帳號及
    虛偽投資文件等相關資料，隨即意圖為自己不法之所有，基
    於詐欺取財之犯意，自行在其臺中市○○區○○路000 號住處成
    立詐欺機房，以上開「林司豪」男子身分之大陸地區探探軟
    件、微信等交友及通訊軟體帳號，在網路上結識持用門號00
    00000000000 號（下稱本案門號）之大陸地區女子陶允熙，
    並進而以上開虛偽身分及照片與陶允熙聊天、交往，騙取其
    信任後，再對陶允熙佯稱欲從事拆卸廢馬達之工作，而向陶
    允熙借貸人民幣50萬元，陶允熙不知有詐而應允，即於107 
    年8 月4 日，匯款20萬元人民幣至不詳之大陸地區金融帳戶
    、於107 年8 月11日或13日，匯款30萬元人民幣至不詳之大
    陸地區金融帳戶，再由不詳之人將款項領出後轉交被告收受
    得逞。嗣經警循線於107 年10月16日13時44分許，持臺灣臺
    中地方法院核發之搜索票至陳崇祐上址住處搜索而查獲，並
    當場扣得如附表所示物品，始悉上情。
二、案經臺灣臺中地方檢察署檢察官指揮內政部警政署刑事警察
    局移送及臺中市政府警察局第二分局報請同署檢察官偵查起
    訴。
    理  由
壹、有罪部分：
一、證據能力部分：
㈠、證人陶允熙於警詢時之證述、證人陳俊維於警詢及偵訊時未
    經具結之證述，均經上訴人即被告陳崇祐（下稱被告）及其
    辯護人爭執此部分證據之證據能力。而查：
　1.證人陶允熙於警詢時之證述，係警員於107 年7 至8 月間對
    被告所持用之門號0000000000號、該門號所插用IMEI碼0000
    00000000000 號手機實施通訊監察，查知被告有與持用本案
    門號之大陸地區女子聊天、交往之情形，遂於查獲被告並經
    其於警詢時坦承該等聊天內容係其與大陸地區女子陶允熙間
    之對話後，於108 年2 月28日撥打本案門號而與接聽電話之
    大陸地區女子陶允熙對話所製作，有被告於警詢時之筆錄可
    佐（見偵29563 卷第53頁），並有陶允熙之警詢筆錄、臺灣
    臺中地方法院各次通訊監察書、台灣大哥大雙向通聯紀錄、
    相關通訊監察譯文及臺灣臺中地方法院電話紀錄表（由承辦
    書記官電詢製作陶允熙之警詢筆錄之吳宗穎偵查正)各1 份
    在卷可查（見偵29563 卷第231 至232 、257 至258 、303 
    至309 頁、偵23577 卷第145 至153 頁、原審卷第95頁），
    自堪認定。是該等證述係被告以外之人於審判外之言詞陳述
    ，而原審於審理時曾傳喚證人「陶允熙」自大陸地區到庭作
    證時雖有傳喚不到之情形，有財團法人海峽交流基金會109 
    年10月15日函及原審審判筆錄各1 份附卷可憑（見原審卷第
    115 、262 頁），惟觀之上開證人陶允煕之警詢筆錄及卷存
    事證，除未見證人陶允熙曾提出相關身分證明文件供查驗身
    分外，證人陶允熙亦未於該等警詢筆錄上簽名，則綜合參酌
    上情，尚難認證人陶允熙於警詢時之證述內容具有刑事訴訟
    法第159 條之3 所指可信之特別情況，依同法第159 條第1 
    項規定，自不得作為證據。
  2.證人陳俊維於警詢時及檢察官偵查中未經具結之證述，為被
    告以外之人於審判外之言詞陳述，且其於原審審理時已到庭
    具結證述，並就其見聞之主要經過為詳盡之證述（見原審卷
    第251 至261 頁），是證人陳俊維於警詢時及檢察官偵查中
    未經具結之證述，並非證明犯罪事實存否所必要，依刑事訴
    訟法第159 條第1 項規定，不得為證據。
  3.證人陳俊維於108 年8 月20日偵訊時已依法具結，有同日偵
    訊筆錄中檢察官諭知具結內容及證人結文1 份附卷可稽（見
    偵29563 卷第313 、317 頁）；被告及其辯護人指稱此部分
    偵訊之內容未經具結，顯係無據，其等亦未釋明證人陳俊維
    此部分證述有何顯不可信之情況，是依刑事訴訟法第159 條
    之1 第2 項規定，其此部分證述自得為證據。
㈡、本判決以下所引用其餘被告以外之人於審判外之陳述，檢察
    官、被告及辯護人於本院則均同意有證據能力，且迄至言詞
    辯論終結前亦未聲明異議，本院審酌上開陳述作成之情況並
    無違法不當之情形或證明力明顯過低之瑕疵，爰依刑事訴訟
    法第159 條之5 第1 項及第2 項規定，認均得為證據。
㈢、本判決以下引用之非供述證據，檢察官、被告及辯護人於本
    院均同意有證據能力，本院審酌並無證據證明前開非供述證
    據係公務員違背法定程序所取得，亦無顯不可信之情況與不
    得作為證據之情形，依刑事訴訟法第158 條之4 規定反面解
    釋、第159 條之4 規定，認均得為證據。
二、認定犯罪事實所憑證據及理由：
　　訊據被告矢口否認有何詐欺取財犯行，辯稱：伊有與大陸地
    區女子陶允熙及張馨心聊天，但伊沒有叫她們參與投資，只
    是單純與她們交友，伊是因為與前女友廖皇淑交往時她管伊
    比較嚴格，所以伊才會用「林司豪」名義與陶允熙她們聊一
    些比較色情的話題，並使用伊向陳俊維要的假照片及微信帳
    號與陶允熙聊天，伊是怕用伊的照片跟大陸女子聊天，對方
    會不理伊，因為現在女生都是顏值控；而伊有向陶允熙借貸
    人民幣50萬元，做為拆卸廢馬達工作的費用，伊是在龍井的
    竹坑步道那邊做，但沒有公司行號云云；辯護人則為被告辯
    稱：被告是為了在網路上與大陸女子聊天才用他人的照片，
    這與時下女生用美肌軟體是一樣的，被告只是單純聊天而已
    ，雖被告之動機違反善良風俗，但被告並非要去詐騙金錢等
    語。惟查：
㈠、被告明知陳俊維所設立上址詐欺機房，其詐欺模式係自網路
    上搜尋下載若干男子藝人照片，再以該等照片虛構「王子默
    」、「林司豪」等男子身分後建立若干大陸地區探探軟件、
    微信等交友或通訊軟體帳號，透過網際網路結識大陸地區女
    子作為實行詐欺之對象，進而與對方聊天、交往並騙取信任
    後，佯稱有投資計畫，請求協助投資云云，欲致大陸地區女
    子陷於錯誤而依指示交付財物，仍於107年農曆過年後某日
    至陳俊維上址機房，向陳俊維借工作機而取得該機房所使用
    之「林司豪」帳號及虛偽投資文件等相關資料，並自行在其
    上址住處，以上開「林司豪」男子身分之大陸地區探探軟件
    、微信等交友及通訊軟體帳號，透過網際網路結識持用本案
    門號之大陸地區女子陶允熙，進而以上開虛偽身分及照片與
    陶允熙聊天、交往；嗣警員接獲檢舉，循線聲請對被告所使
    用之門號0000000000號、IMEI碼00000000000000號手機實施
    通訊監察，並於上開時間持臺灣臺中地方法院核發之搜索票
    至被告上址住處搜索查獲被告，並當場扣得與本案有關之如
    附表所示物品。上開各情均為被告所不爭執，並據證人陳俊
    維於偵訊時具結及原審審理中具結證述在卷（見偵29563 卷
    第313 至315 頁、原審卷第255 至257 頁），另有臺灣臺中
    地方法院搜索票影本、臺中市政府警察局第二分局搜索扣押
    筆錄暨附件、扣案手機及電腦內「林司豪」之微信通訊軟體
    帳號（微信號：billy961、暱稱：含情默默）及對話翻拍照
    片、扣案電腦內供「林司豪」帳號使用之若干男子藝人照片
    及資料夾、「林司豪」之國民身分證件影像檔、台灣大哥大
    雙向通聯記錄查詢、臺灣臺中地方法院各該通訊監察書及通
    訊監察譯文各1 份附卷可佐（見偵29563 卷第21至33、63至
    73、241 至251 、257 至258 、303 至309 頁、偵23577 卷
    第145 至153 頁），是此部分事實首堪認定。
㈡、被告係於107 年農曆過年後某日向陳俊維取得上開「林司豪
    」帳號及虛偽投資文件等相關資料，隨即自行購買門號0000
    000000號等若干人頭SIM 卡，以綁定「林司豪」之微信通訊
    軟體帳號，又另行備置若干iPhone手機，將其中部分手機之
    APPLE ID註冊設為「林司豪」，並將手機依其係在探探軟件
    、微信等不同交友或通訊軟體使用而區分，均專供被告與大
    陸地區女子聊天使用，被告復將其隨身碟存取之若干男子藝
    人照片、「林司豪」之國民身分證影像檔及投資申請表、野
    村國際（香港）委託交易申請表轉存至其所有之桌上型電腦
    內等節，迭據被告於警偵訊、原審訊問及準備程序時供稱：
    伊於107 年農曆過年後去陳俊維位在臺中市梧棲區大仁路的
    公司，陳俊維當初灌了1 支隨身碟，伊再灌在伊的電腦內，
    陳俊維給伊「林司豪」的微信帳號、探探通訊軟體的客戶，
    也有給伊及「林司豪」之國民身分證影像檔、生活照及投資
    申請表、野村國際（香港）委託交易申請表，說要跟客戶要
    資料並要求他們投資，伊當時跟陳俊維聊完後，就自己在家
    裡跟女孩子上網聊天，扣案如附表編號二、四、五所示手機
    門號是伊在網路上購買的，如附表編號四所示手機是伊專門
    使用探探通訊軟體搜尋女友用的，如附表編號二、五所示手
    機則是伊上網使用微信跟大陸籍女友聊天使用，伊與陶允熙
    聯絡的門號0000000000號SIM 卡丟了，後來伊是用如附表編
    號三所示手機跟陶允熙聯絡，門號0000000000號人頭卡是伊
    為了用微信跟別人聊天才上網購買的，因陳俊維只有給伊「
    林司豪」的微信帳號，伊必須另外有門號去綁微信帳號，伊
    也有將其中1 支iPhone的APPLE ID設為「林司豪」，專供與
    大陸地區女子聊天使用等語明確（見偵29563 卷第48至51、
    54、166 至169 頁、聲羈卷第6 頁、原審卷第73至74、76至
    77頁），核與證人陳俊維於108 年8 月20日偵訊及原審審理
    中具結所稱：被告有來伊梧棲區的機房看過，時間大約於伊
    被查獲3 至6 個月前，被告有拿工作機看工作機裡的東西，
    他只是說好奇要看看，也沒提到他要做詐欺，伊沒有主動借
    他copy資料，但他有無私下去copy，伊就不清楚，伊機房工
    作用的工作機大部分是華碩的，伊沒用過iPhone的工作機等
    語大致相符（見偵29563 卷第313 至314 頁、原審卷第255
    至257 頁），並有前揭扣案手機及電腦內「林司豪」之微信
    通訊軟體帳號及對話翻拍照片、扣案電腦內供「林司豪」帳
    號使用之若干男子藝人照片及資料夾、「林司豪」之國民身
    分證件影像檔、投資申請表及野村國際（香港）委託交易申
    請表各1 份附卷可佐（見偵29563 卷第61至77頁），自堪認
    定。而依一般手機使用常情，單一手機、門號即可下載不同
    交友或通訊軟體並申請帳號使用，被告卻向陳俊維取得上開
    相關資料後大費周章地購置若干人頭門號SIM 卡及手機，甚
    至將不同手機區別功能而供在不同通訊軟體上聊天使用，被
    告復特意在扣案電腦中存取前揭男子藝人照片、國民身分證
    影像檔、投資申請表及委託交易申請表，佐以被告遭查獲扣
    案之手機內有大陸地區女子張馨心已簽署之安信投資管理申
    請書及公民身分證（按此被告所涉部分未據起訴），有扣案
    手機內該等資料之翻拍照片1 份存卷可參（見偵29563 卷第
    61頁），顯見被告係規劃以上開虛構之「林司豪」身分在交
    友或通訊軟體與大陸地區女子聊天、交往並要求借款或投資
    ，且為此已有相當之投入，至為明確，是被告確有意自行在
    其上址住處成立詐欺機房，亦堪認定。
㈢、至於被告及辯護意旨固以前揭情詞置辯，惟被告並非以本人
    之身分、照片在網路上結識大陸地區女子而聊天、交往，而
    係在網路上塑造全然不同之人物設定後為之，此與一般人拍
    照修圖僅係為對外營造自身形象之情形顯然無從比擬，且自
    被告扣案手機及電腦內前揭安信投資管理申請書、投資申請
    表及委託交易申請表等資料以觀，被告復曾要求大陸地區女
    子借貸或參與投資，足徵被告刻意以虛構身分為前揭行為，
    並非僅係為單純交友甚明。又被告雖稱其女友管其比較嚴格
    、使用人頭門號SIM 卡係為避免遭女友知道云云（見原審卷
    第77頁），然其於生活中卻備置若干手機同時使用，甚至將
    部分手機設為虛構之身分，顯悖於一般手機使用常情殊甚，
    則被告所為豈不使自己更加可疑，從而更容易遭女友發覺上
    網交友之事？故此與常情事理不合，反徵被告購置使用若干
    人頭門號SIM 卡、手機，均係為成立詐欺機房使用。至於被
    告於本院辯稱，其是向陶允熙借貸人民幣50萬元，並非向她
    詐欺取財，其後來有私訊其真實資料，包括其叫什麼名字、
    住哪裡，然後如何還款給她云云。惟查，被告係以上開假身
    分、假照片與被害人陶允熙聊天、交往並取得其信任，此亦
    據被告供承在卷（本院卷第125頁），而經請被告或其辯護
    人提出被告後來有私訊其真實身分資料，包括其叫什麼名字
    、住哪裡此部分證據資料以供查證，被告及其辯護人亦均未
    能提出，且被告所稱係因要做拆卸廢馬達工作而向陶允熙借
    款，惟被告及其辯護人亦均無法提供此部分之證據資料以供
    查證，則被告空言所辯，顯不足採信。是被告及辯護人上開
    所辯，尚屬無據，均不足資為對被告有利之認定。
㈣、被告在其上址住處成立上開詐欺機房，既係循上開詐欺模式
    ，先與大陸地區女子結識聊天、交往，以騙取其等信任後，
    逐步誘使其等借貸或投資匯款，則被告以虛構之男子身分與
    大陸地區女子結識交往，當係詐術之實施無訛。從而，被告
    以上開虛構之「林司豪」身分及照片結識陶允熙，並假以不
    實名目向其借貸人民幣50萬元得逞，顯已該當詐欺取財罪。
    至於公訴意旨雖認被告詐欺取財之犯行係由3 人以上共同所
    為；惟被告否認其已向陶允熙要求參與投資，或有何其他共
    犯，證人陶允熙亦經原審依聲請傳喚亦未到庭，而依卷存事
    證，亦不足以證明被告成立上開詐欺機房係由3 人以上共同
    為之；另證人陳俊維於108 年8 月20日偵訊及原審審理中迭
    次證稱：伊的詐欺集團總共就5 個成員，都同時被查獲了，
    被告沒有跟伊一起做詐欺，是後來事情發生後，伊才知道他
    有做，這中間很久伊與被告都沒見過面等語（見偵29563 卷
    第313 至314 頁、原審卷第253 頁），而未指認被告亦係其
    機房成員，參以被告係自行購置人頭門號SIM卡及手機使用
    ，業如前述，縱令被告之資料係向陳俊維取得，亦難單憑此
    即認被告與陳俊維等人有犯意聯絡而具有共犯關係，且關於
    陳俊維涉嫌對陶允煕詐欺部分，則業經檢察官於108年12月2
    2日以108年度偵字第23577號為不起訴處分，有該不起訴處
    分書附卷可稽（本院卷第179至182頁），是公訴意旨此部分
    認定，尚有未洽。
㈤、綜上所述，本案事證明確，被告所為上開詐欺取財既遂之犯
    行堪予認定，應依法論科。
三、論罪科刑部分：
    核被告所為，係犯刑法第339 條第1 項詐欺取財既遂罪。至
    於公訴意旨另認被告就此部分亦涉犯洗錢防制法第14條第1 
    項一般洗錢罪嫌等語。惟查，被告坦承有透過不詳之大陸地
    區金融帳戶收悉陶允熙所匯給其之人民幣50萬元，並稱已返
    還陶允熙部分人民幣款項等語，而檢察官並未舉證證明上開
    不詳之大陸地區金融帳戶係人頭帳戶，且被告並未隱匿此部
    分犯罪所得之來源及去向，則被告自不構成洗錢防制法第14
    條第1項一般洗錢罪嫌，惟因公訴意旨認被告此部分若構成
    犯罪，與其所犯詐欺取財罪部分，有想像競合犯之裁判上一
    罪之關係，爰不另為無罪之諭知，附此敘明。
貳、無罪部分：
一、公訴意旨另略以：被告自106 年10月間起，加入某真實姓名
    、年籍不詳之人所操縱、指揮，具有持續性、牟利性、有結
    構性之詐欺集團犯罪組織，與真實姓名年籍不詳自稱「羅文
    豪」之人、綽號「麵線」之人，以及其他詐欺集團成員間，
    共同意圖為自己不法之所有，基於3 人以上加重詐欺取財之
    犯意聯絡，由被告利用手機連結網際網路，透過大陸地區「
    探探軟件」手機交友軟體，以假名、假資料、假照片之虛偽
    身分，與大陸地區女子交友，再透過互加微信通話軟體帳號
    ，持續與該名大陸地區女性網友聯繫、聊天，佯以欲與對方
    成為男女朋友或甚或結婚等藉口欺騙對方感情，待取得該名
    女性網友信任後，即由自稱「羅文豪」之人佯為金融投資公
    司幹部，與該名大陸區女性網友聯繫，誘騙該女性網友進行
    金融投資，並指示大陸地區女性網友將投資款項匯入指定之
    大陸地區人頭金融帳戶中，再由綽號「麵線」之人自上開人
    頭金融帳戶中將款項領出，交由被告或其他所屬詐欺集團成
    員收受。嗣被告即於106 年10月間，在其上址住處，以門號
    0000000000號行動電話附掛微信暱稱「王子默」，與告訴人
    即微信暱稱「蘇拉」之大陸地區女子于莉聊天、培養感情，
    並提供偽造之「王子默」國民身分證照片以取信告訴人于莉
    ，待取得告訴人于莉信任後，即要求告訴人于莉與其共同投
    資「安信證券」，並提供「安信投資管理合約書」予告訴人
    于莉簽署，復提供偽造之彰化商業銀行匯出匯款申請書，使
    告訴人于莉誤信其亦有出資投資，再由「羅文豪」佯為香港
    地區「安信證券」人員，對告訴人于莉佯以：投資定可獲利
    云云，致告訴人于莉誤信為真而陷於錯誤，於106 年10月31
    日，匯款100 萬元日幣至大陸地區人民邵波所申請開立之中
    國銀行東莞分行東莞清溪支行帳號0000000000000000000 號
    帳戶中，於106 年11月11日，匯款4 萬3,241 元人民幣至大
    陸地區人民何李飛申請開立之中國農業銀行重慶華寧廣場支
    行帳號0000000000000000000 號帳戶中，於106 年11月14日
    ，匯款3 萬元人民幣至大陸地區人民曹智申請開立之上海浦
    東發展銀行瀋陽南塔支行帳號0000000000000000號帳戶中，
    於106 年11月16日，匯款1 萬8,000 元人民幣至上開上海浦
    東發展銀行瀋陽南塔支行帳戶中，於106 年11月20日，匯款
    15萬2,730 元人民幣至大陸地區人民陳海琴申請開立之招商
    銀行蕪湖分行帳號0000000000000000號帳戶中，於106 年11
    月20日，匯款15萬元人民幣至大陸地區人民吳東昊申請開立
    之中國工商銀行帳號0000000000000000000 號帳戶中，於10
    6 年11月22日，匯款9 萬3,875 元人民幣至上開中國工商銀
    行帳戶中，於106年11月22日，匯款7 萬5,102 元人民幣至
    上開招商銀行蕪湖分行帳戶中。因認被告就此部分係涉犯組
    織犯罪防制條例第3 條第1 項後段參與犯罪組織、洗錢防制
    法第14條第1 項一般洗錢、刑法第339 條之4 第1 項第2 款
    3 人以上共同犯詐欺取財及戶籍法第75條第2 項行使偽造之
    國民身分證等罪嫌等語。
二、按犯罪事實應依證據認定之，無證據不得認定犯罪事實；不
    能證明被告犯罪者，應諭知無罪之判決，刑事訴訟法第154
    條第2 項、第301 條第1 項定有明文。此所謂認定犯罪事實
    之證據，無論其為直接或間接證據，均須達於通常一般人均
    不致有所懷疑，而得確信其為真實之程度，始得據為有罪之
    認定（最高法院76年台上字第4986號判例意旨參照）。
三、公訴意旨認被告此部分所涉犯上開各罪嫌，無非係以被告於
    警詢及偵查中之供述、證人即告訴人于莉於警詢中之指訴、
    證人于莉提出之微信通訊軟體對話紀錄、安信投資管理合約
    書、「王子默」國民身分證翻拍照片、彰化商業銀行匯出匯
    款申請書、107 年7 月23日函、國民身分證統一編號Z0 000
    00000 號個人戶籍資料、各該轉帳收據、被告扣案手機中之
    安信投資管理合約書、微信暱稱「含情默默」之大頭貼照片
    及對話紀錄、被告扣案電腦上微信暱稱「含情默默」之對話
    紀錄、多張不詳年輕男子照片、偽造之「林司豪」國民身分
    證照片、內政部警政署刑事警察局108年5 月28日函暨檢附
    之偵查報告及附件、臺灣臺中地方法院107 年聲監字第1343
    號、107 年聲監續第1941號、107 年聲監字第1538號通訊監
    察書及通訊監察譯文等件為其主要論據。
四、訊據被告堅決否認此部分犯行，辯稱：伊不認識「羅文豪」
    ，沒有用「王子默」名義與人聊天，伊是用「林司豪」名義
    與于莉聊天且剛認識不久，「王子默」微信帳號與伊所使用
    之微信帳號不同，伊也沒有叫于莉投資及匯款等語。辯護人
    則為被告辯護稱：于莉自稱是遭到「王子默」及「羅文豪」
    之人所詐騙，然該微信帳號ID與被告無關，于莉遭詐騙之期
    間並非被告所為，被告遭搜索時亦沒有扣到于莉相關之犯罪
    證據，被告沒有參與任何犯罪組織，亦非故意隱匿特定犯罪
    所得，另卷內沒有被告行使偽造國民身分證之資料等語。
五、經查，證人于莉曾於前揭期間遭某自稱「王子默」、「羅文
    豪」之人以前揭方式詐騙，致陷於錯誤而為前揭各次匯款等
    情，為被告所不爭執，且據證人于莉於警詢時證述明確（見
    偵29563 卷第87至91頁），並有證人于莉提出之匯款明細、
    相關單據及安信投資管理申請書（申請人姓名：于莉）翻拍
    照片、彰化商業銀行匯出匯款申請書、彰化商業銀行股份有
    限公司作業處107 年7 月23日函、內政部警政署刑事警察局
    107 年7 月13日函、「王子默」身分之微信通訊軟體帳號（
    微信號：jerry6812 、暱稱：深海）及對話翻拍照片、國民
    身分證影像檔各1 份在卷可參（見偵29563 卷第93至123 、
    129 至131 、135 至137 頁、偵23577 卷第165 頁），此部
    分事實固堪認定。
六、惟查，證人于莉於警詢時證稱：伊是在探探軟件上認識對方
    ，當時對方的暱稱是「王子默」，後續都是用微信通訊軟體
    聊天，之後他就假稱要交往，然後某天說他是做金融方面的
    工作，希望伊能以伊的名義代替客戶出資填補資金缺口，之
    後自稱來自香港叫做「羅文豪」的男子就每天跟伊電話及電
    子郵件聯絡，要求伊繳交印花稅、加入正式會員、支付會計
    款項及補交「王子默」挪用客戶的錢，伊於106 年10月31日
    至11月間陸續匯款後，「王子默」說怕公司追查情侶關係違
    反公司規定，就把伊的微信刪除了，伊覺得被詐騙後，伊朋
    友有於106 年12月3 日傳影片，是臺灣警方抓到詐欺集團，
    伊發現犯罪手法跟伊遇到的很類似，就上網搜尋向臺灣警方
    聯絡，並於107 年6 月份有用探探軟件搜尋到顯示照片很像
    「王子默」的男子，但他自稱「林司豪」，伊用微信加「林
    司豪」好友後，在「林司豪」好友圈看到當初「王子默」使
    用的同一張照片，伊覺得他們是同一集團的犯嫌，就持續跟
    「林司豪」聊天，之後伊有叫「林司豪」給伊LINE的帳號，
    伊要重新加好友，他就發了手機門號的擷圖給伊，就是門號
    0000000000號的照片，那就是他目前使用LINE綁定的電話等
    語（見偵29563 卷第87至91頁），並有證人于莉與被告所使
    用「林司豪」身分間之微信通訊軟體對話紀錄翻拍照片、手
    機門號擷圖照片及內政部警政署刑事警察局偵查報告書各1 
    份存卷可查（見偵29563 卷第133 、225 至229 頁），足見
    證人于莉係先於106 年10、11月間遭某不詳人士使用之「王
    子默」帳號詐欺匯款，隨後遭該帳號斷絕聯繫，迄至107 年
    6 月間始再發現本案被告使用之前揭「林司豪」帳號，進而
    透過該帳號與被告聯繫，取得被告所使用門號0000000000號
    之資訊後提供給警方偵辦，是依證人于莉所述分別認識「王
    子默」帳號、「林司豪」帳號之時間及經過，參以該等帳號
    各自之微信號及暱稱均如前述而有不同，已難遽認「王子默
    」帳號必係由被告使用之帳號。而被告所使用之前揭「林司
    豪」帳號固與詐欺證人于莉之上開「王子默」帳號均使用同
    一男子藝人照片，且被告遭查獲後，警員亦於扣案被告手機
    內，發現與上開使用「王子默」帳號之人提供予證人于莉之
    安信投資管理申請書、國民身分證影像檔高度相似之安信投
    資管理申請書翻拍照片、國民身分證影像檔，此有扣案電腦
    內「林司豪」之國民身分證證件影像檔、扣案手機內安信投
    資管理申請書（申請人姓名：張馨心）、「王子默」及「林
    司豪」之微信通訊軟體帳號及對話翻拍照片、國民身分證影
    像檔各1 份附卷可參（見偵29563 卷第61至63、69至71、12
    9 至137 頁、偵23577 卷第165 頁）；然被告於其上址住處
    成立詐欺機房之資料，本係取自陳俊維，且並無證據足認被
    告與陳俊維有共犯關係，業如前述，是僅憑其持有相同男子
    照片、國民身分證影像檔及投資管理申請書等件，仍無從認
    定被告即係使用「王子默」帳號之人，佐以陳俊維等人於另
    案中亦有於106 年10月間以「王子默」名義循相同詐欺取財
    模式對大陸地區女子實行詐欺取財，經本院108 年度上訴字
    第1610號等判決判處罪刑，惟並未認定被告亦係該案共同被
    告，則依此情以觀，更尚不能排除被告以外另有他人以相同
    手法詐欺證人于莉之可能性，足見證人于莉遭詐欺取財之事
    實究竟為何，仍有未明，本院尚不能僅因犯罪手法相似，即
    逕以推測方法認定被告有對證人于莉為上開3 人以上共同詐
    欺取財、行使偽造國民身分證及洗錢之行為，自亦不能認被
    告有何參與犯罪組織之行為。
參、上訴駁回部分：
　　原審以公訴意旨就被害人于莉部分所提出之上述證據，其證
    明仍未達於超越合理懷疑之程度，本案依現存證據資料，經
    綜合評價調查證據之結果，不能使法院形成被告犯有起訴書
    所指上開部分犯行之確切心證，自屬不能證明犯罪，因而為
    被告此部分無罪之諭知，自無違誤。檢察官關於此部分上訴
    意旨，仍執前詞指摘原判決關於此部分為不當，自無理由，
    應予駁回。
肆、撤銷改判部分：
一、原審認被告關於被害人陶允熙部分罪證明確，予以論罪科刑
    ，固非無見，惟查，原審認被告此部分所為，尚未達於既遂
    之程度，而論被告詐欺取財未遂罪，此部分則有未洽，已詳
    述如前。被告上訴意旨，仍執前詞否認犯行，指摘原判決不
    當，依上開說明，並無理由；檢察官關於此部分上訴意旨，
    以原審認被告所犯詐欺取財僅止於未遂為不當，此部分則有
    理由，自應由本院將原判決關於此部分予以撤銷改判。
二、爰審酌被告並非無謀生能力，竟貪圖不法利益，於前揭期間
    自行成立詐欺機房，以上開虛偽身分及照片與被害人陶允熙
    聊天、交往，進而為詐欺陶允熙之犯行，並得逞高達人民幣
    50萬元，惡性非輕，並考量被告犯後飾詞否認犯行，迄今已
    返還陶允熙人民幣50106元（詳下述），惟未能全部返還之
    犯罪後態度，參以被告有詐欺前科素行，自述高中肄業之智
    識程度，從事板模工及廢五金之工作、家中有太太、小孩之
    家庭經濟及生活狀況等一切情狀，量處如主文第二項所示之
    刑。
三、沒收部分：
  ⒈扣案如附表所示之物，均係被告所有供其與本案大陸地區女
    子聊天使用，業據被告於警詢、偵訊及原審審理中所自承（
    見偵29563 卷第48、168 頁、原審卷第276 至278 頁），足
    認該等物品於本案犯罪之實行均有直接關係，爰依刑法第38
    條第2 項前段規定均予宣告沒收。
  ⒉被告係對被害人陶允熙詐欺取財並得逞人民幣50萬元，而據
    被告供稱已返還陶允熙部分人民幣，另依辯護人所呈報本院
    之資料，被告係透過地下匯兌方式匯款給陶允熙或先向地下
    匯兌業者兌換人民幣到自己的支付寶帳戶後，再轉給陶允熙
    所使用之支付寶暱稱「呼嘯免子」或陶允熙所使用之「楊亞
    特」銀行帳戶。而依辯護人所呈報之資料，可知被告係自20
    20年2月12日至2020年12月10日，一共匯款及轉帳之金額共4
    7106元人民幣，有辯護人所呈報之資料附卷可稽（本院卷第
    139至147頁），而辯護人另供稱：陶允煕警詢筆錄中所稱，
    被告有還她3千元人民幣，筆錄日期是108年2月28日，此並
    未列在我們所呈報的證據資料內等語（本院卷第166頁）。
    而依陶允煕之警詢筆錄，確有提及被告有還其3千元人民幣
    （偵29563號卷第232頁），並據陶允熙對承辦員警稱被告有
    慢慢在還她錢實屬（原審卷第95頁），應認被告已返還陶允
    熙人民幣50106元（47106+3000=50106），則尚未合法發還
    被害人陶允熙之人民幣449894元（000000-00000=449894）
    ，自應諭知沒收，且因未扣案，同時諭知於全部或一部不能
    沒收或不宜執行沒收時，追徵其價額。
  ⒊被告為本案犯行時亦有使用門號0000000000號SIM 卡1 張及I
    MEI碼000000000000000 號手機1 只，此據被告於原審準備
    程序時供述在卷（見原審卷第73頁），並有前揭通訊監察譯
    文附卷可查（見偵23577 卷第145 至147 、153 頁），惟本
    院審酌該等物品均未扣案，且該等物品均非日常生活中所難
    以取得，倘予以沒收或追徵，對於沒收制度所欲達成或附隨
    之社會防衛無何助益，欠缺刑法上重要性，爰依刑法第38條
    之2 第2 項規定，均不予宣告沒收及追徵。
  ⒋公訴意旨雖認警員於前揭搜索查獲被告時一併扣案之成都農
    商銀行銀聯卡、中國移動3G流量卡、台灣大哥大4G+ 飆速雙
    頻各1 張、小筆電1 臺、其餘手機4 支亦均為被告所有供本
    案犯罪所用之物，另扣案手錶4 支、皮錶帶1 組及電子手錶
    收納盒1 個則均係被告之犯罪所得，而俱予聲請宣告沒收，
    惟被告均予以否認，公訴意旨亦未提出任何說明或舉證，而
    依卷存事證尚不足以認定上開物品與被告所為本案犯行有何
    關聯，爰均不予宣告沒收，附此敘明。
據上論斷，應依刑事訴訟法第368條、第369條第1項前段、第364
條、第299 條第1 項前段，判決如主文。
本案經檢察官謝怡如提起公訴，檢察官朱介斌提起上訴，檢察官
林蓉蓉到庭執行職務。
中　　華　　民　　國　　110 　年　　11　　月　　11　　日
　　　　　　刑事第八庭  審判長法  官  林  清  鈞
                         　   法　官  黃  小  琴
                              法  官  郭  瑞  祥
以上正本證明與原本無異。
檢察官得上訴。被告不得上訴。
如不服本判決應於收受送達後二十日內向本院提出上訴書狀，其
未敘述上訴之理由者，並得於提起上訴後二十日內向本院補提理
由書（均須按他造當事人之人數附繕本）「切勿逕送上級法院」
。因疫情而遲誤不變期間，得向法院聲請回復原狀。

                              書記官  賴  淵  瀛 
　　　　　　　　　　　　　　　
中　　華　　民　　國　　110 　年　　11　　月　　11　　日


附表：
編號 物品名稱及數量 備註 一 組裝桌上型電腦壹臺 即原審法院109 年度院保字第287 號扣押物品清單編號1 所示之物。 二 iPhone手機壹支 即原審法院109 年度院保字第287 號扣押物品清單編號2 所示之物。 三 iPhone手機壹支 即原審法院109 年度院保字第287 號扣押物品清單編號3 所示之物。 四 iPhone手機壹支 即原審法院109 年度院保字第287 號扣押物品清單編號4 所示之物。 五 iPhone手機壹支 即原審法院109 年度院保字第287 號扣押物品清單編號5 所示之物。 六 隨身碟壹支 即原審法院109 年度院保字第287 號扣押物品清單編號11所示之物。 七 手機充電線肆組 即原審法院109 年度院保字第287 號扣押物品清單編號12 所示之物。 

附錄本案論罪科刑法條：
刑法第339 條第3 項、第1 項意圖為自己或第三人不法之所有，
以詐術使人將本人或第三人之物交付者，處 5 年以下有期徒刑
、拘役或科或併科 50 萬元以下罰金。前二項之未遂犯罰之。